【裁判字號】    99,審訴,3486
【裁判日期】    991109
【裁判案由】    毒品危害防制條例
【裁判全文】
臺灣高雄地方法院刑事判決            99年度審訴字第3486號
公  訴  人  臺灣高雄地方法院檢察署檢察官
被      告  甲○○
上列被告因違反毒品危害防制條例案件，經檢察官提起公訴（99
年度毒偵字第4952號），嗣因被告就被訴事實為有罪陳述，經本
院告知簡式審判程序意旨並聽取公訴人及被告之意見後，本院合
議庭裁定由受命法官獨任依簡式審判程序審理，判決如下：
    主  文
甲○○施用第一級毒品，累犯，處有期徒刑壹年壹月。
    事  實
一、甲○○曾於民國88年間因施用毒品案件，經本院以88年度毒
    聲字第1165號裁定送觀察、勒戒後，認有繼續施用毒品傾向
    ，再經本院以88年度毒聲字第1852號裁定令入戒治處所施以
    強制戒治，復經本院以88年度毒聲字第6322號裁定停止戒治
    ，所餘戒治期間付保護管束，於89年3 月10日執行完畢，並
    經臺灣高雄地方法院檢察署檢察官以89年度戒毒偵字第359
    號不起訴處分確定。又於前開強制戒治執行完畢釋放後5 年
    內，於91年間因施用毒品案件，經本院裁定送觀察、勒戒後
    ，認有繼續施用毒品傾向，再裁定令入戒治處所施以強制戒
    治，於92年10月23日執行完畢，同案並經檢察官提起公訴，
    經本院以91年度訴字第412 號判處有期徒刑7 月、4 月確定
    。另於94年間因施用毒品案件，經本院以94年度訴字第1427
    號判處有期徒刑6 月確定，於95年2 月17日縮刑期滿執行完
    畢。詎其猶不知悔改，復基於施用第一級毒品之犯意，於99
    年6 月30日上午10時許，在其位於高雄市○○區○○路78巷
    6 號住處內，以將第一級毒品海洛因摻入香菸點燃之方式，
    施用海洛因1 次。嗣於99年7 月1 日上午11時41分許，因其
    係列管之毒品調驗人口，經警方通知到場接受採尿送驗後，
    結果呈嗎啡陽性反應，始悉上情。
二、案經高雄市警察局鼓山分局移送臺灣高雄地方法院檢察署檢
    察官偵查起訴。
    理  由
一、本件被告甲○○所犯係死刑、無期徒刑、最輕本刑為3 年以
    上有期徒刑以外之罪，其於準備程序中就被訴事實為有罪之
    陳述，經法官告知簡式審判程序之旨，並聽取公訴人及被告
    之意見後，經本院合議庭裁定由受命法官獨任進行簡式審判
    程序，合先敘明。
二、上揭犯罪事實業據被告於本院審理時坦承不諱，且被告為警
    查獲後，經採其尿液送驗結果，呈現嗎啡陽性反應，有高雄
    市政府警察局鼓山分局99年查獲毒品案件嫌疑人尿液代碼-
    姓名對照登記表、高雄市立凱旋醫院99年7 月30日第A00000
    000 號濫用藥物尿液檢驗報告各1 份在卷可稽（見警卷第8
    、9 頁），足見被告上開自白，應與事實相符，而得為認定
    被告犯罪之依據。是以，被告施用第一級毒品之犯行堪以認
    定。
三、按海洛因係毒品危害防制條例第2 條第2 項第1 款所稱之第
    一級毒品，依法不得持有、施用。次按毒品危害防制條例於
    92年7 月9 日修正公布，自93年1 月9 日施行，其中第20條
    、第23條將施用毒品之刑事處遇程序，區分為「初犯」及「
    5 年內再犯」、「5 年後再犯」。依其立法理由之說明：「
    初犯」，經觀察、勒戒或強制戒治後，應為不起訴處分或不
    付審理之裁定；經觀察、勒戒或強制戒治執行完畢釋放後，
    「5 年內再犯」者，因其再犯率甚高，原實施之觀察、勒戒
    及強制戒治既已無法收其實效，爰依法追訴或裁定交付審理
    。至於經觀察、勒戒或強制戒治執行完畢釋放後，「5 年後
    再犯」者，前所實施之觀察、勒戒或強制戒治已足以遮斷其
    施用毒品之毒癮，為期自新及協助其斷除毒癮，仍適用「初
    犯」規定，先經觀察、勒戒或強制戒治之程序。從而依修正
    後之規定，僅限於「初犯」及「5 年後再犯」二種情形，始
    應先經觀察、勒戒或強制戒治程序。倘被告於5 年內已再犯
    ，經依法追訴處罰，縱其第3 次（或第3 次以上）再度施用
    毒品之時間，在初犯經觀察、勒戒或強制戒治執行完畢釋放
    5 年以後，已不合於「5 年後再犯」之規定，且因已於「5
    年內再犯」，顯見其再犯率甚高，原實施觀察、勒戒或強制
    戒治，已無法收其實效，即應依該條例第10條處罰（最高法
    院95年度第7 次刑事庭會議決議參照）。查本件被告有如事
    實欄所載，受強制戒治執行完畢釋放後5 年內，又於91年間
    因施用毒品案件，經本院裁定送觀察、勒戒及強制戒治，並
    以91年度訴字第412 號判處有期徒刑7 月、4 月確定，及於
    94年間因施用毒品案件，經本院以94年度訴字第1427號判處
    有期徒刑6 月確定之事實，有臺灣高等法院被告前案紀錄表
    1 份在卷可憑，足認其再犯率甚高，原實施強制戒治程序，
    顯無法遮斷其毒癮而收其實效，則其本件於前揭時、地再度
    施用海洛因之犯行，即非屬該條例第20條第3 項所稱「5 年
    後再犯」之情形，揆諸前揭最高法院決議意旨，自應依該條
    例第10條之規定予以追訴處罰。從而，本件事證明確，被告
    涉犯毒品危害防制條例第10條第1 項之罪，應堪認定。
四、核被告所為，係犯毒品危害防制條例第10條第1 項之施用第
    一級毒品罪。其為施用而持有第一級毒品之低度行為，應為
    其施用之高度行為所吸收，不另論罪。又被告有如事實欄所
    載，受有期徒刑執行完畢之事實，有臺灣高等法院被告前案
    紀錄表附卷可參，其受徒刑之執行完畢，5 年內故意再犯本
    件有期徒刑以上之罪，為累犯，應依刑法第47條第1 項加重
    其刑。爰審酌被告前有多次施用毒品前科，除前述案件經法
    院判處罪刑在案外，嗣後又因施用第一級毒品案件，經本院
    以96年度訴字第3783號、97年度訴字第165 號、97年度審訴
    字第2103號分別判處有期徒刑11月、11月、9 月，並以98年
    度審聲字第2161號裁定應執行有期徒刑2 年3 月，於99年6
    月24日縮短刑期假釋出監並付保護管束，觀護期間至99年12
    月24日期滿，素行不佳，有上開臺灣高等法院被告前案紀錄
    表可參，其經強制戒治及刑之執行後，仍未能徹底戒絕毒品
    ，且被告現仍在觀護期間，竟於假釋出監一週內之99年6 月
    30日旋即再犯本件施用第一級毒品罪，顯見其毫無戒毒悔改
    之意，其施用毒品對於國家、社會治安有潛在之影響，行為
    實有不該，惟念及其本次施用毒品，乃戕害一己之身體健康
    ，未於施用毒品後另犯他案害及他人，且於本院審理時尚能
    坦承犯行，並考量其犯罪動機、目的、所生危害，及其自稱
    高中肄業、現為粗工、日薪新臺幣1,000 元等一切情狀（見
    本院卷第29頁），量處如主文所示之刑，以示懲儆。
據上論斷，應依刑事訴訟法第299 條第1 項前段、第273 條之1
第1 項，毒品危害防制條例第10條第1 項，刑法第11條前段、第
47條第1 項，判決如主文。
本案經檢察官王兆琳到庭執行職務。
中    華    民    國    99    年    11    月     9    日
                      刑事第十庭      法  官  周佳佩
以上正本證明與原本無異。
如不服本判決應於收受判決後10日內向本院提出上訴書狀，並應
敘述具體理由。其未敘述上訴理由者，應於上訴期間屆滿後20日
內向本院補提理由書(均須按他造當事人之人數附繕本)「切勿逕
送上級法院」。
中    華    民    國    99    年    11    月    9     日
                                       書記官  李承悌
附錄本案論罪科刑法條：
毒品危害防制條例第10條第1 項
施用第一級毒品者，處6 月以上5 年以下有期徒刑。

司法院資訊處製作；財團法人民間司法改革基金會備份。
